智慧財產及商業法院民事判決  
110年度民營上字第2號
上  訴  人  多麥典事業股份有限公司
法定代理人  黃麒容              
訴訟代理人  徐偉峯律師   
            尤彰澤律師                                
被 上訴 人  奕橙國際有限公司
法定代理人  盧裴詩              
訴訟代理人  曾淑英律師 
上列當事人間請求營業秘密損害賠償事件，上訴人對於中華民國
109年5月22日臺灣新北地方法院108年度重訴字第597號第一審判
決提起上訴，本院於110年11月4日言詞辯論終結，判決如下：
    主  文
上訴駁回。
第二審訴訟費用由上訴人負擔。
    事實及理由
壹、上訴人主張略以： 
一、上訴人於民國106年2月9日與被上訴人簽訂「BEAMS托特包合
    約」(下稱甲合約，見原審卷一第177-179頁)約定上訴人向
    被上訴人訂購BEAMS托特包：藍款、橘款及迷彩款共3款，甲
    合約第7條第1項前段約定保密條款，後段約定禁止使用商業
    機密條款；兩造於106年11月30日簽訂「可愛化妝包」買賣
    合約（下稱乙合約，見原審卷一第181-188頁），約定上訴
    人向被上訴人訂購可愛化妝包：大集合款、帕恰狗款、布丁
    狗款、大耳狗款共4款，乙合約第10條約定保密義務、第10.
    1條約定禁止宣傳條款；兩造於107年1月15日簽訂「戶外折
    疊雙人椅」買賣合約（下稱丙合約，見原審卷一第195-209
    頁），約定上訴人向被上訴人訂購戶外折疊雙人椅：拉拉熊
    櫻花季款、小白熊櫻花季款共2款，丙合約第10條約定保密
    義務、第10.1條約定禁止宣傳條款。詎被上訴人於108年5月
    23日，為向統一超商招攬生意，圖謀取代上訴人與統一超商
    之合作關係，竟將含有「BEAMS托特包」、「可愛化妝包」
    、「戶外折疊雙人椅」商品之產品圖、數量、價格、生產細
    節等機密資訊，檔名為「奕橙國際年度作品」之簡報檔（下
    稱系爭簡報，見原審卷一第31-41頁、原審卷一第287-307頁
    ），以電子郵件寄予統一超商(原證2)，向統一超商洩漏前
    揭機密資訊，並透露其為上訴人之外包商，違反甲合約第7
    條第1項前段保密條款，後段禁止使用商業機密條款、乙、
    丙合約第10條保密義務、第10.1條禁止宣傳條款，爰依甲合
    約第7條第2項、乙、丙合約第10條第2項、第10.1條第1項約
    定，請求被上訴人給付違約金新臺幣(下同)4,021,500元、1
    00萬元、100萬元，合計6,021,500元。
二、甲合約中「BEAMS托特包」交易價格為藍、橘款各150元、迷
    彩款158元，被上訴人向統一超商洩漏之價格為160元，僅高
    於迷彩款2元(即差距僅1.2%)，被上訴人自知對兩造間的交
    易價格有保密義務，卻以非常接近之價格洩漏予統一超商，
    乙、丙合約亦有此種情形，可證被上訴人洩漏予統一超商之
    交易價格資訊，已違反兩造間約定保密義務的目的。且被上
    訴人公司職員OOO於108年5月23日寄給統一超商的郵件中，
    並向統一超商透露被上訴人為上訴人之外包商，此有統一超
    商於108年5月29日寄給上訴人公司負責人黃麒容的電子郵件
    可證。本件「BEAMS托特包」上訴人與統一超商交易價格為
    每個單價295元(參原證11之106-F電子發票證明)，而被上訴
    人對統一超商告知的報價為160元，可以證明被上訴人對統
    一超商告知的報價，確實低於上訴人對統一超商的報價，被
    上訴人藉此較低價格之報價，圖謀取得與統一超商之訂約機
    會。縱使被上訴人辯稱甲合約之托特包無保溫功能，系爭簡
    報之托特包有保溫功能云云，惟系爭簡報中之材質多了珍珠
    棉，亦不影響統一超商認知該托特包即為上訴人外包給被上
    訴人製造的產品。況且，被上訴人於該產品中再外加珍珠棉
    ，成本增加卻仍為160元之報價，對統一超商而言，是更低
    廉的報價，更有利於被上訴人取得與統一超商訂約的機會。
    是被上訴人已違反甲合約第7條第1項前段約定保密義務及同
    條項後段禁止使用商業機密條款，上訴人得依該合約第7條
    第2項，請求合約總金額百分之五十之懲罰性違約金4,021,5
    00元。
三、被上訴人洩漏乙合約之「可愛化妝包」、丙合約之「戶外折
    疊雙人椅」商品交易價格，係與前揭甲合約交易價格之洩漏
    ，為同一事實經過，被上訴人於寄給統一超商的電子郵件中
    ，以系爭簡報洩漏乙、丙合約之交易價格，手法同樣是略加
    些微金額，企圖脫免洩漏交易價格之責任，上訴人自得依乙
    、丙合約請求懲罰性違約金各100萬元。
貳、被上訴人抗辯略以：
一、甲合約部分：
　　甲合約之商品並無保溫功能，單價藍橘款各150元、迷彩款1
    58元（以下所列價格均屬未稅）。系爭簡報之BEAMS托特保
    溫袋，具備保溫功能，材質為「16安滌棉帆布+珍珠棉+鋁箔
    」、印刷顏色、包裝、報價等均與甲合約不同，其報價為16
    0元。原判決業已認定，系爭簡報之托特保溫袋與甲合約商
    品不同，且開啟Google 網頁及1688阿里巴巴網址，即能查
    詢到各家工廠就相同或類似商品之不同價格區間，有網頁詢
    價資料可證（被上證2、3），上訴人之請求自屬無據。　
二、乙、丙合約部分：
　㈠乙合約就「可愛化妝包」之款式、詳細規格、重量、材質、
    印刷、包裝、專利、檢測、商品正反面照片與商品洗標印刷
    ，均有詳盡說明（見合約附件一），乙合約「可愛化妝包」
    單價26.2元（見第3條）。系爭簡報內「HELLO KITTY化妝包
    」之材質、印刷、包裝之說明、報價28元均與乙合約不同。
    惟系爭簡報之「HELLO KITTY化妝包」並未揭露乙合約之機
    密資訊、合約內容及單價等，上訴人之請求自屬無據。
　㈡丙合約關於商品名稱、款式展開規格、收納規格、重量、材
    質（含正面、背面、結構材質）、印刷、包裝、專利、檢測
    及商品照片之洗標印刷，均有詳盡說明（見合約附件一）。
    單價為570元（見第3條）。系爭簡報之「拉拉熊雙人椅」商
    品之材質、印刷、包裝等說明及報價600元均與丙合約不同
    。且開啟Google網頁及1688阿里巴巴網址，即能查詢到各家
    工廠就相同或類似商品之不同價格區間，有網頁詢價資料可
    證（被上證4、5）。系爭簡報之「拉拉熊雙人椅」並未揭露
    丙合約之機密資訊、合約內容及單價等，上訴人之請求自屬
    無據。
三、懲罰性違約金部分：
　㈠甲合約：縱認被上訴人違反甲合約第7條保密義務，然上訴人
    未因此受有損害，懲罰性違約金卻高達402萬1500元，顯有
    過高；退而言之，若比照第6條違反主給付義務違約金之計
    算，則違反保密義務違約金之計算亦僅應加計1%至5%，即為
    7萬6600元至38萬3000元，始為公允。何況，系爭簡報之托
    特「保溫」袋顯與甲合約之托特包不同，且被上訴人同仁係
    於甲合約履約完畢約1年2個月後，始於108年5月23日寄發系
    爭電子郵件，上訴人並無實際損害，實無由請求違約金。
　㈡乙、丙合約：縱認被上訴人違反乙合約、丙合約第10條約定
    ，然上訴人未因此受有損害，懲罰性違約金卻高達100萬元
    ，顯有過高；退而言之，若比照第8條違反主給付義務違約
    金之計算，則違反保密義務違約金之計算亦僅應依交貨數量
    價金總金額之1%計算之，則乙合約之違約金即為3萬9300元
    、丙合約之違約金即為8萬5500元，始為公允。何況，系爭
    簡報係於乙、丙合約履約完畢後約1年2個月後，始於108年5
    月23日寄出。上訴人並無實際損害，自無由請求違約金。　
參、原審判決駁回上訴人之訴及假執行之聲請，上訴人不服，提
    起上訴，其上訴聲明為：⒈原判決廢棄。⒉被上訴人應給付上
    訴人6,021,500元，及自起訴狀繕本送達翌日起至清償日止
    按年息百分之五計算之利息。⒊第一審及第二審訴訟費用由
    被上訴人負擔。⒋上訴人願供擔保請准宣告假執行。被上訴
    人等答辯聲明為：⒈上訴駁回。⒉如受不利判決，被上訴人願
    供擔保請准宣告免為假執行。⒊第一、二審訴訟費用由上訴
    人負擔。
肆、兩造不爭執事項（見本院卷166-167頁）：
一、兩造於民國106年2月9日簽訂「BEAMS托特包」合約（下稱甲
    合約），約定上訴人向被上訴人訂購「BEAMS托特包」藍款
    、橘款及迷彩款共3款，甲合約第7條約定保密條款及禁止使
    用條款，上訴人已依約付訖價金，被上訴人已於106年3月9
    日、同年月16日、同年月28日依約交付產品予上訴人（見原
    證1、6）。
二、兩造於106年11月30日簽訂「可愛化妝包」買賣合約（下稱 
　　乙合約），約定上訴人向被上訴人購買乙產品（大集合款、
    帕恰狗款、布丁狗款、大耳狗款共4 款），乙合約第10條約
    定保密義務、第10.1條約定禁止宣傳條款，上訴人已依約付
    訖價金，被上訴人已於107 年1 月6日依約交付產品予上訴
    人（見原證3 、7 ）。
三、兩造於107年1月15日簽訂「戶外折疊雙人椅」（下稱丙合約
    ），約定上訴人向被上訴人購買丙產品（拉拉熊櫻花季款、
    小白熊櫻花季款共2款），丙合約第10條約定保密義務、第1
    0.1條約定禁止宣傳條款，上訴人已依約付訖價金，被上訴
    人已於107年3月依約交付產品予上訴人（原證4、10）。
四、被上訴人之業務人員於108年5月23日將檔名「奕橙國際年度
    作品」之系爭簡報（內容見原審卷一第31至41、287至307頁
    ）作為電子郵件附件檔，以電子郵件寄予統一超商員工。
伍、得心證理由：
一、被上訴人有無違反甲合約第7條第1項前段保密條款，及乙、
    丙合約第10條第(1)項保密條款？
　㈠兩造間訂立之甲合約第7條第1項前段約定：「甲方（即上訴
    人）之商業機密(數量、價格、生產細節)，乙方（即被上訴
    人）負有保密義務，乙方不得以任何方式洩露或公開給甲方
    客戶端、潛在客戶及一般消費者…。⒉乙方違反本條之約定者
    ，甲方有權立即中止本合約，且乙方同意給付甲方懲罰性違
    約金以本合約總金額之50％計算，該懲罰性違約金並得自甲
    方應給付乙方之本製作費中扣抵；若甲方因此受有損害時，
    甲方並得向乙方請求損害賠償，該損害賠償之金額甲方得自
    應給付乙方之本製作費用中抵扣。乙方員工之違約行為，亦
    視為乙方之違約」。乙合約及丙合約均於第10條約定：「⑴
    本合約所稱『機密資訊』係指乙方（即上訴人）或（統一超商
    ）以書面、言詞或電磁紀錄方式所揭露予甲方（即被上訴人
    ）之市場資訊、技術資訊、商品訊息、合約內容、交易價格
    及交易條件，以及其他一切標示為專有、機密或其他類似文
    字之機密資訊。機密資訊包括但不限於方法、發明（不論是
    否得申請專利）、製程、產品、配方、裝置、概念、營業秘
    密、技術與專門知識。⑵自本合約簽定時起，甲方擔保其絕
    對保持本合約機密資訊之秘密性，並採取一切方法以避免本
    合約機密資訊以任何方式洩漏予任何第三人。若有違反，除
    賠償乙方100萬元作為懲罰性違約金並負擔損害賠償責任外
    ，乙方另得不經催告逕自終止或解除本合約。⑶甲方應擔保
    其員工（包含離職）及與本合約有關之顧問、合作公司及其
    員工（包含離職）等均應同樣遵守上述規定，該等人員如有
    違反視同甲方違反。⑷本條各項於本合約屆滿、終止、解除2
    年內仍有效力」。
  ㈡上訴人雖主張，統一超商對於上訴人與被上訴人間的「BEAMS
    托特包」、「可愛化妝包」、「戶外折疊雙人椅」 商品之
    交易價格完全不知情，被上訴人卻於寄予統一超商的系爭簡
    報中，將兩造上開商品之交易價格洩漏予統一超商，違反第
    7條第1項前段保密條款云云。惟查，被上訴人寄予統一超商
    之系爭簡報（見原審卷一第287-307頁），就「BEAMS托特保
    溫袋」之報價為160元（見原審卷一第293頁），　「Hello 
    Kitty化妝包」之報價為28元（見原審卷一第289頁），「拉
    拉熊雙人椅」之報價為600元（見原審卷一第290頁），而兩
    造間甲合約之「BEAMS托特包合約」交易價格為藍橘150元、
    迷彩158元（見原審卷一第177頁），乙合約「可愛化妝包」
    之交易價格為26.2元（見原審卷一第182頁），丙合約「戶
    外折疊雙人椅-拉拉熊櫻花季款」之交易價格為570元（見原
    審卷一第197頁），被上訴人向統一超商所報價格，與兩造
    間之交易價格並不相同，難認被上訴人有將兩造間上開商品
    交易價格洩露予統一超商之行為。
  ㈢上訴人又主張，被上訴人已向統一超商透露其為上訴人之外
    包商（見統一超商寄予上訴人之郵件，原審卷一第27頁），
    且為了規避保密義務，將兩造間之交易價格略加幾元，惟被
    上訴人向統一超商報價「BEAMS托特包」為160元，已使統一
    超商知悉兩造間交易價格在160元上下，其餘二種商品亦有
    類似情形，藉此搶奪上訴人生意，已違反兩造間約定之保密
    義務云云。惟查：
　　⑴按「依營業秘密法第二條規定，得作為該法保護對象之營
      業秘密，固以具有秘密性（非一般涉及該類資訊之人所知
      ）、經濟價值（因其秘密性而具有實際或潛在之經濟價值
      ）、保密措施（所有人已採取合理之保密措施），且可用
      於生產、銷售或經營之資訊，始足稱之。惟同法第一條既
      規定：『為保障營業秘密，維護產業倫理與競爭秩序，調
      和社會公共利益，特制定本法』，是於判斷爭執之資訊是
      否符合上開營業秘密要件時，自應以第一條規定之立法目
      的為重要依據。…市場中之商品交易價格並非一成不變，
      銷售價格之決定，復與成本、利潤等經營策略有關，於無
      其他類如以競爭對手之報價為基礎而同時為較低金額之報
      價，俾取得訂約機會之違反產業倫理或競爭秩序等特殊因
      素介入時，亦難以該行為人曾接觸之商品交易價格資訊逕
      認具有經濟價值，以調和社會公共利益」（最高法院99年
      度台上字第2425號民事判決參見）。
    ⑵系爭甲合約、乙合約及丙合約三項商品細節（款式、顏色
      、詳細尺寸、商品材質、外包裝材質、數量等），一般人
      可經由網站查詢得知，有被上訴人於原審提出被證7之17
      個網址連結資料可稽（見原審卷一第227-261頁及所附光
      碟）。且系爭甲合約、乙合約、丙合約三項商品係統一超
      商之集點贈品，故自統一超商集點活動開始時起，一般民
      眾皆可自超商通路、網路、甚至贈品之外包裝袋之記載（
      被證8，見原審卷一第263-267頁），得知三項商品之材質
      、尺寸、功能、價格等訊息，故三項商品之資訊已為一般
      涉及此類資訊之公眾、消費者、賣家所知，難謂具有秘密
      性及實際或潛在之經濟價值。
    ⑶再者，系爭簡報中「BEAMS托特包」具保溫功能，材質為16
      安滌棉帆布、珍珠棉、鋁箔，顏色為黑色、紅色及迷彩，
      與甲合約之「BEAMS托特包」商品不具保溫功能，材質為1
      6oz帆，顏色為藍色、橘色及迷彩相較，二者並不相同，
      應屬不同之商品，既為不同之材質、功能之商品，其價格
      決定因素亦會有不同，難認系爭簡報之「BEAMS托特包」
      之報價有「使用」甲合約之交易價格。
　　⑷再查，市場中之商品交易價格並非一成不變，會隨著交易
      當時之原料價格、成本、費用、利潤、採購數量等因素而
      變動，兩造間之甲合約、乙合約、丙合約，分別於106年3
      月、107年1月、107年3月已履行完畢（見不爭執事項一、
      二、三），被上訴人於108年5月23日寄送系爭簡報予統一
      超商時，距離上開三份合約履行完畢之時間，已相隔一、
      二年以上，兩造訂立甲、乙、丙合約時，系爭三項商品價
      格之決定因素，與108年5月23日寄送系爭簡報當時未必相
      同，被上訴人在系爭簡報中提出之商品報價，乃考量108
      年5月當時商品之成本、費用、利潤等因素後決定，且被
      上訴人並不知悉上訴人與統一超商之間就系爭三項商品之
      交易價格（上訴人售予統一超商之價格，見上訴人110年1
      1月1日綜合辯論意旨狀第4-5頁所示），被上訴人顯無從
      以上訴人出售系爭三項商品予統一超商之價格作為基礎，
      而同時為較低金額之報價，俾取得與統一超商締約之機會
　　　（事實上被上訴人之報價與上訴人出售系爭三項商品予統
      一超商之價格相較，有相當大之差距）。至於上訴人稱被
      上訴人向統一超商報價「BEAMS托特包」為160元，已使統
      一超商知悉兩造間交易價格在160元上下（其餘二種商品
      亦有此情形）一節，查市面上已有與系爭三項商品類似之
      商品，由相關網頁本可搜尋到類似商品大致之價格區間（
      見被上訴人於原審提出被證7之17個網址連結資料，原審
      卷一第227-261頁及所附光碟），統一超商可由網路或相
      關業者得知系爭三項商品大致之價格區間，被上訴人依其
      自身之考量並參酌市場上類似商品之售價，就「BEAMS托
      特包」商品對統一超商提出報價，且與兩造間「BEAMS托
      特包」商品之實際交易價格不同，難認已洩漏兩造間「BE
      AMS托特包」商品之實際交易價格，同理，也無從認定被
      上訴人就「可愛化妝包」、「戶外折疊雙人椅」商品對統
      一超商之報價，有洩露兩造間就該二種商品交易價格之行
      為。末查，兩造間並未約定被上訴人負有競業禁止之義務
      ，且被上訴人於108年5月23日寄送系爭簡報予統一超商時
      ，已在兩造間買賣合約履行完畢後一、二年，被上訴人為
      開發客戶，主動與統一超商公司連繫並寄送系爭簡報，介
      紹該公司所有銷售之商品並提出報價，以爭取與統一超商
      締約之機會，難認係違反產業倫理或競爭秩序之行為。
　㈣綜上，上訴人主張被上訴人違反甲合約第7條第1項前段保密
    條款，及乙、丙合約第10條第(1)項保密條款，並不足採。
二、被上訴人有無違反甲合約第7條第1項後段條款？
　㈠甲合約第七條第1項後段約定:「甲方(即上訴人)之商業機密(
    數量、價格、生產細節)，乙方(即被上訴人)負有保密義務
    ，…不得為自己或他人之利益，使用該資訊」。
　㈡上訴人雖主張，被上訴人知悉兩造之交易價格，且依一般商
    業習慣，被上訴人亦知悉上訴人賣給統一超商之價格，必是
    在兩造交易價格上再加一定成數的金額(上訴人須加計管銷
    、營運成本、利潤)，故被上訴人以非常相近並略高於甲合
    約「BEAMS托特包」之交易價格，可知必然低於上訴人向統
    一超商出售的價格，仍然是「使用」兩造間交易價格資訊而
    為與上訴人從事低價競爭，圖謀取得與統一超商之訂約機會
    之行為云云。惟如前述，甲合約並無約定被上訴人負有競業
    禁止義務，且商品在市場上之交易價格可能會隨著原料價格
    、成本、費用、利潤等因素不斷變化，被上訴人於108年5月
    23日寄送系爭簡報向統一超商提出報價，係考量自身經營策
    略及市場相關因素後，決定其銷售價格，被上訴人並不知道
    上訴人與統一超商之交易條件（除銷售系爭商品之外，是否
    尚有提供其他服務），如何預測上訴人向被上訴人採購系爭
    三項商品後，會加上多少成數轉售予統一超商？上訴人主張
    ，被上訴人以略高於甲合約之交易價格，「必然」低於上訴
    人向統一超商出售的價格，乃屬臆測之詞。被上訴人既不負
    有競業禁止之義務，本可自由與上訴人以外之第三人進行交
    易，尚不能因被上訴人就同一商品之報價，和上訴人實際交
    易之價格相仿，即認為被上訴人「使用」甲合約之商業機密
    (價格)，上訴人之主張，顯然過度擴張甲合約第7條第1項後
    段約定，藉以達到實質上限制被上訴人為競業之目的，其主
    張不足採信。
三、被上訴人有無違反乙、丙合約第10.1條禁止宣傳條款？
　㈠乙、丙合約第10.1條「禁止宣傳條款」約定：「⑴非經乙方（
    即上訴人）或（統一超商）書面許可，甲方（即被上訴人）
    不得自己或透過第三人於任何商業媒體上（包括但不限於報
    紙、雜誌、書刊、電視、廣播、網路等）揭露雙方商業關係
    ，若有違反，除賠償乙方100萬元作為懲罰性違約金並負擔
    損害賠償責任外，乙方得不經催告逕自終止或解除本合約。
    ⑵甲方應擔保其員工（包含離職）及與本合約有約之顧問、
    合作公司及其員工（包含離職）等均應同樣遵守上述規定，
    該等人員如有違反視同甲方違反。⑶本條各項於本合約屆滿
    、終止、解除後2年內仍有效力」（乙、丙合約見原審卷一
    第181-209頁）。由乙、丙合約之上開約定，載明被上訴人
    不得於「商業媒體」上揭露雙方商業關係，並例示如「報紙
    、雜誌、書刊、電視、廣播、網路」等大眾傳播媒體，可知
    禁止宣傳條款所謂之「商業媒體」，應指商業性及公眾性之
    傳播資訊工具，換言之，禁止宣傳條款所禁止者，為在商業
    性及公眾性之傳播資訊工具上揭露兩造商業關係之行為。
  ㈡上訴人並未提出被上訴人有在「報紙、雜誌、書刊、電視、
    廣播、網路」等大眾傳播媒體，揭露兩造間之商業關係之相
    關證據，被上訴人縱使有撥打電話予統一超商員工連絡，並
    稱被上訴人係上訴人之外包商（見原審卷一第27頁統一超商
    於108年5月29日電子郵件所述），及寄送系爭簡報予統一超
    商之行為，惟其性質僅為私下進行之業務拜訪，與乙、丙合
    約第10.1條禁止宣傳條款約定，在商業性及公眾性之傳播資
    訊工具上揭露兩造商業關係之情形，尚有不同，被上訴人應
    無違反禁止宣傳條款之行為，上訴人主張被上訴人違反乙、
    丙合約第10.1條禁止宣傳條款，不足採信。
四、綜上所述，被上訴人並無違反甲合約第7條第1項前段保密條
    款、後段禁止使用商業機密條款，及乙、丙合約第10條保密
    義務、第10.1條禁止宣傳條款，上訴人依甲合約第7條第2項
    ，乙、丙合約第10條第2項、第10.1條第1項約定，請求被上
    訴人給付違約金4,021,500元、100萬元、100萬元，合計6,0
    21,500元本息，為無理由，原審判決駁回上訴人在第一審之
    訴及假執行之聲請，並無違誤，上訴人仍執陳詞，提起上訴
    ，求予廢棄改判，為無理由，應予駁回。
五、兩造其餘之主張及攻擊防禦方法，經本院審酌後，認為均於
    判決之結果，不生影響，爰勿庸逐一論列，附此敘明。
六、據上論結，本件上訴為無理由，依智慧財產案件審理法第1
    條，民事訴訟法第449 條第1 項、第78條，判決如主文。 
中　　華　　民　　國　　110 　年　　12　　月　　9 　　日
　         　　　 　　智慧財產第二庭
                            審判長法  官　汪漢卿
                                  法  官　吳俊龍
                                  法  官　彭洪英
以上正本係照原本作成。
如不服本判決，應於收受送達後20日內向本院提出上訴書狀，其
未表明上訴理由者，應於提出上訴後20日內向本院補提理由書狀
 (均須按他造當事人之人數附繕本) ，上訴時應提出委任律師或
具有律師資格之人之委任狀；委任有律師資格者，應另附具律師
資格證書及釋明委任人與受任人有民事訴訟法第466 條之1 第1
項但書或第2 項（詳附註) 所定關係之釋明文書影本。如委任律
師提起上訴者，應一併繳納上訴審裁判費。
中　　華　　民　　國　　110　 年　　12　　 月　 10　　日
   　　　　　　　　　　　　　      書記官　郭宇修　
附註：
民事訴訟法第466條之1(第1項、第2項)
對於第二審判決上訴，上訴人應委任律師為訴訟代理人。但上訴
人或其法定代理人具有律師資格者，不在此限。
上訴人之配偶、三親等內之血親、二親等內之姻親，或上訴人為
法人、中央或地方機關時，其所屬專任人員具有律師資格並經法
院認為適當者，亦得為第三審訴訟代理人。